【裁判字號】    90,再抗,40
【裁判日期】    900424
【裁判案由】    訴訟救助
【裁判全文】
臺灣高等法院民事裁定        九十年度再抗字第四○號
    聲  請  人  甲○○
右聲請人與相對人台北縣政府等間請求訴訟救助事件，對於中華民國九十年二月二十
二日本院八十九年度再抗字第一四四號確定裁定聲請再審，本院裁定如左：
      主      文
聲請駁回。
聲請訴訟費用由聲請人負擔。
      理      由
一、本件再審聲請意旨略以：相對人台北縣政府強制拆除聲請人之父黃萬得非法占用
    違章建築之法律關係不成立，且聲請人之父黃萬得所有之屋並無經公告或書面通
    知應強制拆除，相對人台北縣政府為興建臺北縣板橋市重慶國小運動場，而強制
    拆除聲請人之父黃萬得之違章建築，為變造即應認為有理，占用校地之法律關係
    亦不成立，另聲請人自七十三年間起至八十七年七月二十八日止，均親自照護父
    親黃萬得，並曾受相對人臺北縣政府、臺灣省政府及內政部表揚，故聲請人遺棄
    父親黃萬得之法律關係不成立，上開二法律關係不成立均為民事訴訟法第二百四
    十七條所規定之訴訟，應由普通法院審判，原確定裁定不適用民事訴訟法第二百
    四十七條、第二百四十九條第二項、訴願法第一條之現行規定，明顯違反憲法八
    十條規定；另原法院應依職權調查八十六年七月二十八日，相對人台北縣政府是
    否有行政處分，及聲請人之父親所有之系爭房屋是否為違章建築，竟未調查，違
    背民事訴訟法第二百七十七條、第四百六十九條第一項第六款規定，爰依民事訴
    訟法第四百九十六條第一項（應指第一項第一款）第二款、第三款、第九款規定
    聲請再審等語。
二、按民事訴訟法第四百九十六條第一項第一款所謂適用法規顯有錯誤，應以確定判
    決違背法規或現存判例解釋者為限，最高法院五十七年台上字第一○九一號判例
    明揭此旨；次按民事訴訟法第四百九十六條第一項第二款所謂：判決理由與主文
    顯有矛盾，係指判決依據當事人主張之事實，認定其認求或對造抗辯為有理由或
    無理由，而於主文為相反之諭示，且其矛盾為顯然者而言（最高法院八十年台再
    字第一三○號判例參照）。經查，聲請人以原法院八十九年度救字第一七號及本
    院八十九年度抗字第二六八三號確定裁定有適用法規顯有錯誤為由聲請再審，分
    別經本院八十九年度再抗字第一三七號、八十九年度再抗字第一四四號裁定，以
    前開二裁定並無違背法規之情事而駁回其再審之聲請，並詳敘其所憑之理由，有
    該裁定書可稽，茲聲請人又指摘該裁定同有違背法規之再審理由而聲請再審，惟
    並未具體指摘究竟該裁定有何違背法規之處，本院審酌八十九年度再抗字第一四
    四號駁回再審之裁定，亦未發見有何違背法規或現存判例解釋之情形，自無所謂
    「適用法規顯有錯誤」之再審情事。而本院八十九年度再抗字第一四四號確定裁
    定於理由項下，認定聲請人再審無理由，而於主文諭示駁回聲請人再審聲請，依
    上說明，並無判決理由與主文顯有矛盾之情形。至於聲請人僅泛言指稱本件有民
    事訴訟法第四百九十六條第一項第三款「判決法院之組織不合法者」及第九款「
    為判決基礎之證物，係偽造或變造者」之再審理由，惟並未舉證以實其說，顯難
    採信。至聲請人認原確定裁定就相對人台北縣政府之行政處分，及聲請人之父親
    所有之系爭房屋是否為違章建築未為調查，有違背民事訴訟法第二百七十七條、
    第四百六十九條第六款之規定，惟查聲請人係就訴訟救助事聲請再審，且其於本
    院八十九年度再抗字第一四四號訴訟救助事件，係以民事訴訟法第四百九十六條
    第一項第一款「適用法規顯有錯誤」、第七款「參與裁定之法官關於訴訟違背職
    務犯刑事上之罪者」及第九款「為判決基礎之證物，係偽造或變造者」之再審理
    由聲請再審，原確定裁定自僅能就此事由予以審酌，並詳敘其所憑之理由，亦難
    認有違背民事訴訟法第二百七十七條、第四百六十九條第六款之規定情事。聲請
    人指陳原確定裁定有民事訴訟法第四百九十六條第一項第一款、第二款、第三款
    、第九款之再審事由，殊非可採，本件再審聲請顯無理由，應予駁回。
三、依民事訴訟法第五百零七條、第五百零二條第二項、第九十五條、第七十八條，
    裁定如主文。
中      華      民      國    九十      年      四      月    二十四    日
                                        民事第十庭
                                            審判長法  官  林  敬  修
                                                  法  官  劉  勝  吉
                                                  法  官  黃  騰  耀
右正本係照原本作成。
不得抗告。
中      華      民      國    九十      年      四      月    二十五    日
                                                  書記官  楊  麗  雪


司法院資訊處製作；財團法人民間司法改革基金會備份。
